【裁判字號】    97,訴,186
【裁判日期】    970630
【裁判案由】    毒品危害防制條例
【裁判全文】
臺灣宜蘭地方法院刑事判決               97年度訴字第186號
公  訴  人  臺灣宜蘭地方法院檢察署檢察官
被      告  甲○○
上列被告因毒品危害防制條例案件，經檢察官提起公訴（96年度
毒偵字第1417號、97年度毒偵字第104、105號），本院判決如下
：
    主  文
甲○○犯附表一所示之施用第一級毒品罪，均為累犯，各處附表
一宣告刑欄所示之刑；又犯附表二所示之施用第二級毒品罪，均
為累犯，各處附表二宣告刑欄所示之刑。應執行有期徒刑壹年拾
月。
    事  實
一、甲○○前因施用毒品案件，經本院以90年度毒聲字第666號
    裁定送觀察、勒戒，於民國90年11月7日執行完畢後，認無
    繼續施用毒品傾向，由臺灣宜蘭地方法院檢察署檢察官以90
    年度毒偵字第1163號為不起訴處分確定；再因施用毒品案件
    ，經本院以91年度毒聲字第284號裁定送觀察、勒戒，於91
    年8月9日執行完畢後，認無繼續施用毒品傾向，由臺灣宜蘭
    地方法院檢察署檢察官以91年度毒偵緝字第64、65號為不起
    訴處分確定；另因竊盜案件，經本院於92年8月7日，以92年
    度易字第174號刑事判決判處有期徒刑6月；再因施用毒品案
    件，經本院以92年度毒聲字第243號裁定令入戒治處所施以
    強制戒治，於93年1月9日因毒品危害防制條例修正後，停止
    強制戒治出所，而該次施用毒品犯行，經本院於92年8月18
    日，以92年度訴字第174號刑事判決判處有期徒刑7月，並與
    上開竊盜案件有期徒刑6月，經本院以93年度聲字第106號裁
    定定應執行刑有期徒刑11月，於93年12月21日執行完畢出監
    。
二、詎甲○○猶不知悔改，竟先後基於施用第一級毒品海洛因（
    下稱海洛因）之犯意，先後於附表一所示時間、地點，以附
    表一所示之方式施用海洛因3次；另基於施用第二級毒品安
    非他命（下稱安非他命）之犯意，先後於附表二所示時間、
    地點，以附表二所示之方式施用安非他命2次。嗣其於：(一)
    96 年9月24日上午11時許，在宜蘭市○○路校舍巷30之11號
    前為宜蘭縣警察局礁溪分局偵查隊員警查獲，於同日下午6
    時45分許採集尿液送鑑定之結果，呈嗎啡及安非他命陽性反
    應。(二)96年9月26日下午2時許，在臺灣宜蘭地方法院檢察署
    門口為宜蘭縣警察局宜蘭分局員警查獲，經採集其尿液送鑑
    定之結果，呈嗎啡及安非他命陽性反應；(三)96年9月27日下
    午4時50分許為警在宜蘭縣冬山鄉○○村○○○路250號前為
    宜蘭縣警察局羅東分局偵查隊員警查獲，經採集尿液送鑑定
    之結果，呈嗎啡陽性反應。
三、案經宜蘭縣警察局宜蘭分局、礁溪分局、羅東分局報請臺灣
    宜蘭地方法院檢察署檢察官偵查起訴。
    理  由
一、訊據甲○○於本院審理中，對於附表一編號一、二施用海洛
    因犯行坦承不諱，惟矢口否認有附表一編號三之施用海洛因
    犯行，及附表二之施用安非他命犯行，並辯稱：伊於26日從
    地檢署門口被帶到警察局，採尿完畢及製作筆錄之後，又送
    回地檢署交保，回家後就沒有再出門，於27日中午因毒癮發
    作，就騎機車去羅東找藥，但還沒有買到，在下午時在水井
    路被警察查獲，被帶回廣興派出所採尿，安非他命伊沒有吸
    食，可能是藥頭給伊的海洛因毒品袋中有安非他命的殘渣云
    云。經查：
  (一)被告為警先後於：(1)96年9月24日上午11時許，在宜蘭市○
    ○路校舍巷30之11號前為宜蘭縣警察局礁溪分局偵查隊員警
    查獲，於同日下午6時45分許採集尿液送鑑定之結果，呈嗎
    啡及安非他命陽性反反應；(2)96年9月26日下午2時許，在臺
    灣宜蘭地方法院檢察署門口為宜蘭縣警察局宜蘭分局員警查
    獲，經採集其尿液送鑑定之結果，呈嗎啡及安非他命陽性反
    應；(3)96年9月27日下午4時50分許，在宜蘭縣冬山鄉○○村
    ○○○路250號前為宜蘭縣警察局羅東分局偵查隊員警查獲
    ，經採集尿液送鑑定之結果，呈嗎啡陽性反應，有宜蘭縣警
    察局礁溪分局毒品犯罪嫌疑人尿液採驗作業管制紀錄、宜蘭
    縣警察局宜蘭分局毒品犯罪嫌疑人採驗作業管制紀錄、宜蘭
    縣警察局羅東分局毒品犯罪嫌疑人尿液採驗作業管制紀錄各
    1紙，及慈濟大學濫用藥物檢驗中心出具之檢驗總表3紙在卷
    可稽（警礁偵字第0964011370號卷第4、5頁、警蘭偵字第
    00962105290號卷第4、5頁、警羅偵字第0963105879號卷第4
    、5頁）。
  (二)關於附表一編號三施用海洛因部分，被告於96年9月26日採
    集之尿液送驗後，尿液中嗎啡、可待因濃度各為「
    67375ng/ml」、「5295ng/ml」，另於96年9月27日採集之尿
    液送驗後，尿液中嗎啡、可待因濃度各為「52925ng/ml」、
    「5770ng/ml」。而按諸一般人服用毒品海洛因後經人體代
    謝，約30分鐘後會在尿液中檢驗出嗎啡，百分之八十的代謝
    物，會在24小時內排出，但如果吸食量較大或代謝較慢者，
    72小時內仍有可能自尿液中測出微量嗎啡反應，有法務部調
    查局92年8月18日調科壹字第09262609080號函附卷可稽（本
    院卷第35頁），被告先後於96年9月26日、同月27日採集之
    尿液，採集時間雖隔1日，但尿液中嗎啡及可待因含量，兩
    者數值相近，未如前開函文中所述一次施用者，尿液中嗎啡
    、可待因含量，於24小時內百分之八十之代謝物即會排出等
    情相符，足見被告於附表一編號二所示96年9月26日下午2時
    許，在臺灣宜蘭地方法院檢察署門口為宜蘭縣警察局宜蘭分
    局員警查獲採尿後，至96年9月27日下午4時50分許在宜蘭縣
    冬山鄉○○村○○○路250號前為宜蘭縣警察局羅東分局偵
    查隊員警查獲之此段時間中，應另有施用海洛因之犯行。
  (三)被告於96年9月24日、同月26日採集送驗之結果，其尿液均
    呈安非他命陽性反應，被告辯稱於購買之海洛因包裝袋中，
    可能遺留安非他命殘渣云云。但以販毒者所用之分裝袋，該
    分裝袋並非價值不斐物品，加以購毒者施用毒品完畢後，亦
    無保留毒品分裝袋之必要，是販毒者顯無回收毒品分裝袋重
    複利用之必要，被告辯稱於購買之海洛因中，遺留安非他命
    殘渣云云，要屬無稽。被告於96年9月24日下午6時45分許採
    集之尿液送驗後，尿液中安非他命、甲基安非他命濃度各為
    「525ng/ml」、「1745ng/ml」，於96年9月26日下午2時許
    在臺灣宜蘭地方法院檢察署門口為宜蘭縣警察局宜蘭分局員
    警查獲後採集之尿液送驗後，尿液中安非他命、甲基安非他
    命濃度各為「745ng/ml」、「1280ng/ml」，而安非他命存
    於人體內之時間，固因吸食或施用量之多寡、個人體質、年
    齡之不同而有差異，惟一般而言，最長可能不會超過4日（
    即96小時），亦有行政院衛生署藥物食品檢驗局81年2月8日
    （81）藥檢壹字第001156號函在卷為憑（本院卷第36、37頁
    ）。被告於96年9月26日採集之尿液中安非他命含量，較96
    年9月24日所採集之尿液中安非他命含量為高，足認被告於
    96年9月24日下午6時45分許為警採尿往前回溯4日內某日時
    ，至少施用安非他命1次，另於上開採尿時間後至96年9月26
    日下午2時許為警查獲前之此段時間中，亦另有施用安非他
    命1次無訛。
  (四)被告前因施用毒品案件，經本院以90年度毒聲字第666號裁
    定送觀察、勒戒，於90年11月7日執行完畢後，認無繼續施
    用毒品傾向，由臺灣宜蘭地方法院檢察署檢察官以90年度毒
    偵字第1163號為不起訴處分確定，再因施用毒品案件，經本
    院以91年度毒聲字第284號裁定送觀察、勒戒，於91年8月9
    日執行完畢後，認無繼續施用毒品傾向，由臺灣宜蘭地方法
    院檢察署檢察官以91年度毒偵緝字第64、65號為不起訴處分
    確定，再因施用毒品案件，經本院以92年度毒聲字第243號
    裁定令入戒治處所施以強制戒治，於93年1月9日因毒品危害
    防制條例修正後，停止強制戒治出所，而該次施用毒品犯行
    ，經本院於92年8月18日，以92年度訴字第174號刑事判決判
    處有期徒刑7月，有卷附臺灣高等法院被告前案紀錄表可參
    。依上所述，本件事證明確，被告於強制戒治執行完畢後5
    年內再犯施用毒品犯行堪以認定，應依法論科。
二、查海洛因、安非他命分別為毒品危害防制條例第2條第2項第
    1、2款所規定之第一、二級毒品，不得擅自施用，核被告就
    附表一、二施用海洛因、安非他命之行為，分別係犯毒品危
    害防制條例第10條第1項施用第一級毒品罪，及同條第2項施
    用第二級毒品罪。被告施用行為前持有海洛因、安非他命之
    低度行為，分別為其施用之高度行為所吸收，均不另論罪。
    查被告前因竊盜案件，經本院以92年度易字第174號刑事判
    決判處有期徒刑6月，再因施用毒品案件，經本院以92年度
    訴字第174號刑事判決判處有期徒刑7月，並與上開竊盜案件
    有期徒刑6月，經本院以93年度聲字第106號裁定定應執行刑
    有期徒刑11月，於93年12月21日執行完畢出監，有卷附臺灣
    高等法院被告前案紀錄表可按，其受有期徒刑之執行完畢，
    5年內再犯法定刑有期徒刑以上之上開5罪，為累犯，均依法
    加重其刑。爰審酌被告前經毒品危害防制條例觀察、勒戒及
    強制戒治等程序，再經本院就其施用毒品犯行判處有期徒刑
    後，竟再犯本件施用毒品犯行，顯見其已無法依憑己力拔除
    毒癮，依其犯罪之目的、施用情形，及犯罪後態度等一切情
    狀，就其所犯上開5罪分別量處如主文所示之刑，並定其應
    執行刑，以示懲儆。
據上論斷，應依刑事訴訟法第299條第1項前段，毒品危害防制條
例第10條第1項、第2項，刑法第11條前段、第47條第1項、第51
條第5款，判決如主文。
本案經檢察官賴淑萍到庭執行職務
中    華    民    國    97    年    6     月    30    日
                  刑事第四庭審判長法  官  林惠玲
                                  法  官  陳嘉年
                                  法  官  辜漢忠
以上正本證明與原本無異。
如不服本判決應於收受本判決後10日內向本院提出上訴書狀，並
應敘述具體理由。若未敘述理由者，應於上訴期間屆滿後20日內
向本院補提理由書狀(均須按他造當事人之人數附繕本)。
                                  書記官  許麗汝
中    華    民    國    97    年    6     月    30    日
附表一（施用海洛因部分）
┌──┬────────┬─────────┬──────────┬───────┐
│編號│施  用  時  間  │  施用地點、方式  │  查  獲  過  程    │  宣  告  刑  │
├──┼────────┼─────────┼──────────┼───────┤
│一  │96年9月24日上午 │宜蘭縣礁溪鄉○○路│96年9月24日上午11時 │有期徒刑柒月  │
│    │10時許          │78號之5住處內，以 │許，在宜蘭市○○路校│              │
│    │                │用注射針筒注射方式│舍巷30之11號前為宜蘭│              │
│    │                │施用1次           │縣警察局礁溪分局偵查│              │
│    │                │                  │隊員警查獲          │              │
├──┼────────┼─────────┼──────────┼───────┤
│二  │96年9月26日凌晨 │宜蘭縣礁溪鄉○○路│96年9月26日下午2時許│有期徒刑柒月  │
│    │某時許          │78號之5住處內，以 │，在臺灣宜蘭地方法院│              │
│    │                │用注射針筒注射方式│檢察署門口為宜蘭縣警│              │
│    │                │施用1次           │察局宜蘭分局員警查獲│              │
├──┼────────┼─────────┼──────────┼───────┤
│三  │96年9月26日晚間 │在不詳地點，以不詳│96年9月27日下午4時50│有期徒刑柒月  │
│    │某時至96年9月27 │方式施用1次       │分許在宜蘭縣冬山鄉廣│              │
│    │日下午4時50分許 │                  │安村水井一路250號前 │              │
│    │                │                  │為宜蘭縣警察局羅東分│              │
│    │                │                  │局偵查隊員警查獲    │              │
└──┴────────┴─────────┴──────────┴───────┘
附表二（施用安非他命部分）
┌──┬────────┬─────────┬──────────┬───────┐
│編號│施  用  時  間  │  施用地點、方式  │  查  獲  過  程    │  宣  告  刑  │
├──┼────────┼─────────┼──────────┼───────┤
│一  │96年9月24日下午6│在不詳地點，以不詳│96年9月24日上午11時 │有期徒刑肆月  │
│    │時45分許往前回溯│方式施用1次       │許，在宜蘭市○○路校│              │
│    │4日內某日時     │                  │舍巷30之11號前為宜蘭│              │
│    │                │                  │縣警察局礁溪分局偵查│              │
│    │                │                  │隊員警查獲          │              │
├──┼────────┼─────────┼──────────┼───────┤
│二  │96年9月24日下午6│在不詳地點，不詳方│96年9月26日下午2時許│有期徒刑肆月  │
│    │時45分許後至96年│式施用1次         │，在臺灣宜蘭地方法院│              │
│    │9月26日下午2時許│                  │檢察署門口為宜蘭縣警│              │
│    │之期間中        │                  │察局宜蘭分局員警查獲│              │
└──┴────────┴─────────┴──────────┴───────┘
附錄本案論罪科刑法條：
毒品危害防制條例第10條
施用第一級毒品者，處 6 月以上 5 年以下有期徒刑。
施用第二級毒品者，處 3 年以下有期徒刑。


司法院資訊處製作；財團法人民間司法改革基金會備份。
